臺灣屏東地方法院刑事判決　　　　　　　99年度訴字第1354號
公　訴　人　臺灣屏東地方法院檢察署檢察官
被　　　告　潘宜良
上列被告因違反毒品危害防制條例案件，經檢察官提起公訴（99
年度毒偵字第2662號），被告於準備程序就被訴事實為有罪之陳
述，本院合議庭裁定由受命法官獨任進行簡式審判程序，並予判
決如下：
    主  文
潘宜良施用第一級毒品，累犯，處有期徒刑玖月；又施用第二級
毒品，累犯，處有期徒刑伍月。應執行有期徒刑壹年。
    事  實
一、潘宜良前因施用毒品案件，經本院以88年度毒聲字第1591號
    裁定送觀察、勒戒，認無繼續施用毒品之傾向，於民國88年
    9 月10日執行完畢釋放，由臺灣屏東地方法院檢察署檢察官
    以88年度偵字第4419號為不起訴處分確定；又因施用毒品案
    件，經本院以90年度毒聲字第1683號裁定送觀察、勒戒，認
    無繼續施用毒品之傾向，於91年1 月28日執行完畢釋放，由
    臺灣屏東地方法院檢察署檢察官以90年度毒偵字第1480號、
    第1577號為不起訴處分確定。又因施用毒品案件，經同署檢
    察官以92年度毒偵字第182 號提起公訴並聲請強制戒治，強
    制戒治部分經本院以92年度毒聲字第311 號裁定令入戒治處
    所施以強制戒治，嗣因新修正之毒品危害防制條例第35條第
    1 項第1 款規定，觀察、勒戒及強制戒治中之案件，適用修
    正後觀察、勒戒及強制戒治之規定，而修正後之該條例已刪
    除5 年內再犯之施用毒品案件應令入戒治處所強制戒治之規
    定，臺灣屏東地方法院檢察署檢察官遂依修正後之規定，於
    93年1 月9 日報結（不能認為已受強制戒治執行完畢）；提
    起公訴部分經本院以92年度簡字第404 號判決處有期徒刑3
    月確定，於93年4 月8 日縮刑期滿執行完畢。另因贓物案件
    ，經臺灣高等法院高雄分院以94年度上訴字第1647號撤銷改
    判有期徒刑3 月確定，於95年7 月11日易科罰金執行完畢。
    嗣又於98年間施用毒品，經本院以99年訴字第5 號判處應執
    行有期徒刑1 年確定，刻正於臺灣屏東監獄竹田分監執行該
    案中。詎猶不知悔改，明知海洛因及甲基安非他命分屬第一
    、二級毒品，不得持有及施用，仍分別基於施用第一、二級
    毒品之犯意，於99年8 月26日某時，在屏東縣東港鎮某處，
    以將第一級毒品海洛因粉末摻入香菸內點火吸食之方式，施
    用第一級毒品海洛因1 次；隨即又於該處以將第二級毒品甲
    基安非他命燒烤加熱後吸食其所生煙霧之方式，施用第二級
    毒品甲基安非他命1 次。嗣於99年8 月27日晚間9 時36 分
    許，在高雄縣林園鄉○○路與鳳林路前，因另案通緝而為警
    盤查查獲。復徵得其同意後採尿送驗，檢出海洛因代謝後之
    嗎啡及甲基安非他命陽性反應，始悉上情。
二、案經高雄縣政府警察局林園分局報由臺灣高雄地方法院檢察
    署檢察官呈請臺灣高等法院高雄分院檢察署檢察長令轉臺灣
    屏東地方法院檢察署檢察官偵查起訴。
    理  由
一、本件被告潘宜良所犯係死刑、無期徒刑或最輕本刑為3 年以
    上有期徒刑以外之罪，亦非屬臺灣高等法院管轄第一審之案
    件，其於準備程序中就被訴事實為有罪陳述，經本院告知簡
    式審判程序之旨，並聽取當事人意見後，本院合議庭依刑事
    訴訟法第273 條之1 第1 項為裁定，由受命法官獨任進行簡
    式審判程序。又簡式審判程序之證據調查，依刑事訴訟法第
    273 條之2 規定，不受同法第159 條第1 項審判外陳述排除
    之限制；再被告對於卷內各項證據亦不爭執證據能力，復無
    事證顯示有何違法取得或類此瑕疵之情，故卷內所列各項證
    據，自均有證據能力，合先敘明。
二、上揭犯罪事實，業據被告潘宜良於本院審理中坦承不諱，其
    尿液經送驗結果呈嗎啡、甲基安非他命陽性反應等情，亦有
    高雄縣政府警察局林園真實姓名對照表、臺灣檢驗科技股份
    有限公司濫用藥物尿液檢驗報告各1 份在卷可稽，上述鑑驗
    結果，係檢驗機關本於專業知識及以精密儀器或科學檢驗方
    法所得之結論，自可憑信。是認被告就上開施用毒品之任意
    性自白與事實相符，堪採信為證據。次按施用第一、二級毒
    品為犯罪行為，毒品危害防制條例第10條定有處罰明文。故
    施用第一、二級毒品者，依前揭規定本應科以刑罰。惟基於
    刑事政策，對合於一定條件之施用者，則依同條例第20條、
    第23條之規定，施以觀察、勒戒及強制戒治之保安處分。又
    毒品危害防制條例於92年7 月9 日修正公佈，自93年1 月9
    日施行，其中第20條、第23條將施用毒品之刑事處遇程式，
    區分為「初犯」及「5 年內再犯」、「5 年後再犯」。依其
    立法理由之說明：「初犯」，經觀察、勒戒或強制戒治後，
    應為不起訴處分或不付審理之裁定；經觀察、勒戒或強制戒
    治執行完畢釋放後，「5 年內再犯」者，因其再犯率甚高，
    原實施之觀察、勒戒及強制戒治既已無法收其實效，爰依法
    追訴或裁定交付審理。至於經觀察、勒戒或強制戒治執行完
    畢釋放後，「5 年後再犯」者，前所實施之觀察、勒戒或強
    制戒治已足以遮斷其施用毒品之毒癮，為期自新及協助其斷
    除毒癮，仍適用「初犯」規定，先經觀察、勒戒或強制戒治
    之程式。從而依修正後之規定，僅限於「初犯」及「5 年後
    再犯」2 種情形，始應先經觀察、勒戒或強制戒治程式。倘
    被告於5 年內已再犯，經依法追訴處罰，縱其第3 次（或第
    3 次以上）再度施用毒品之時間，在初犯經觀察、勒戒或強
    制戒治執行完畢釋放5 年以後，已不合於「5 年後再犯」之
    規定，且因已於「5 年內再犯」，顯見其再犯率甚高，原實
    施觀察、勒戒或強制戒治，已無法收其實效，即應依該條例
    第10條處罰（最高法院97年9 月9 日97年度第5 次刑事庭會
    議決議參照）。本案被告前於88年、90年間各因施用毒品案
    件，經本院裁定送觀察、勒戒，均認無繼續施用毒品之傾向
    ，分別於88年9 月10日、91年1 月28 日 執行完畢釋放，並
    由臺灣屏東地方法院檢察署檢察官為不起訴處分確定後，又
    因施用毒品案件，經同署檢察官以92年度毒偵字第182 號提
    起公訴並聲請強制戒治，提起公訴部分經本院以92年度簡字
    第404 號判決處有期徒刑3 月確定等情，有臺灣高等法院被
    告前案紀錄表在卷可稽，則被告前因犯施用毒品罪，經觀察
    、勒戒執行完畢釋放後，5 年內既已再犯施用毒品罪，並經
    依法追訴處罰，縱本次施用毒品之時間，係在前次施用毒品
    經觀察、勒戒執行完畢釋放5 年以後，仍與「5 年後再犯」
    有別，而無毒品危害防制條例第20條第3 項之適用，自應依
    法追訴審判。故綜上所述，本件罪證明確，被告犯行洵足認
    定，應依法論科。
三、按海洛因及甲基安非他命分屬毒品危害防制條例第2 條第2
    項第1 款、第2 款規定之第一級及第二級毒品，均不得持有
    及施用，核被告所為，係分別犯毒品危害防制條例第10條第
    1 項之施用第一級毒品罪及同法條第2 項之施用第二級毒品
    罪。被告施用前持有第一級毒品及第二級毒品之低度行為，
    分別為其施用第一級毒品與第二級毒品之高度行為所吸收，
    均不另論罪，又被告於如事實欄所述之時間、地點所犯前開
    2 罪間，犯意各別，施用行為且互殊，應予分論併罰。另被
    告有上揭犯罪事實欄所述經有期徒刑宣告及執行完畢之情形
    ，此有臺灣高等法院被告前案紀錄表1 份附卷可按，被告於
    有期徒刑執行完畢後，5 年以內故意再犯本件均為有期徒刑
    以上之罪，皆構成累犯，均應依刑法第47條第1 項規定予以
    加重其刑。爰審酌被告前已因施用毒品犯行經觀察勒戒及刑
    之執行，竟仍故態復萌，復行施用毒品不輟，無視於毒品對
    於自身健康之戕害及國家對於杜絕毒品犯罪之禁令，惟衡酌
    施用毒品係屬自戕行為，犯罪手段尚屬平和，亦未因此而危
    害他人，所生損害尚非鉅大，且被告於犯後於本院審理時坦
    承犯行，尚見悔意之犯罪後態度，另施用毒品者均有相當程
    度之成癮性及心理依賴，其犯罪心態與一般刑事犯罪之本質
    並不相同，應側重適當之醫學治療及心理矯治為宜等一切情
    狀，爰分別量處如主文所示之刑，並定其應執行之刑，以資
    懲儆。
據上論斷，應依刑事訴訟法第273 條之1 第1 項、第299 條第1
項前段，毒品危害防制條例第10條第1 項、第2 項，刑法第11條
、第47條第1 項、第51條第5 款，判決如主文。
本案經檢察官曾士哲到庭執行職務
中    華    民    國   100    年    1     月    18    日
                  刑事第四庭    法  官  李謀榮
以上正本證明與原本無異。
如不服本判決應於收受判決後10日內向本院提出上訴書狀，並
應敘述具體理由；其未敘述上訴理由者，應於上訴期間屆滿後
20日內向本院補提理由書（均須按他造當事人之人數附繕本）
「切勿逕送上級法院」。
中    華    民    國   100    年    1     月    18    日
                                書記官  蔡進吉
附錄本案論罪科刑法條：
毒品危害防制條例第10條
施用第一級毒品者，處6 月以上5 年以下有期徒刑。
施用第二級毒品者，處3 年以下有期徒刑。